臺灣花蓮地方法院刑事判決　　　　　 94年度矚重訴緝字第1號
公　訴　人　臺灣花蓮地方法院檢察署
被　　　告　甲○○
指定辯護人　蔡文欽律師
上列被告因殺人等案件，經檢察官提起公訴（九十四年度偵字第
四二七號、第五三一號）及移送併案審理（九十四年度偵字第一
四一三號），本院判決如下：
    主  文
甲○○共同殺人，處無期徒刑，褫奪公權終身。
    事  實
一、緣甲○○曾受雇於江捷中，二人為朋友關係。江捷中（業經
    本院另案判決無期徒刑，現正上訴中）之同居女友施素珍於
    民國九十四年二月十一日凌晨四時許，駕駛車牌號碼八一二
    八—ＦＭ自用小客車，搭載江捷中之幼子江豐佑，沿台九線
    公路由南往北行駛，行經花蓮縣玉里鎮台九線二八九公里又
    四百公尺處，與宋品潔所駕駛之ＹＹ—八三九五號自用小客
    車發生車禍，致江豐佑頭部遭受撞擊，經送財團法人佛教慈
    濟綜合醫院（以下簡稱慈濟醫院）急救後，於當日下午六時
    八分許不治死亡；宋品潔則因上開車禍受有左股骨骨折及左
    胸肋骨骨折等傷害，經送行政院國軍退除役官兵輔導委員會
    玉里榮民醫院（以下簡稱玉里榮民醫院）急救後，於當日中
    午十二時左右轉院至財團法人基督教門諾會醫院（下稱門諾
    醫院）救治。江捷中於上開車禍發生後得知宋品潔轉院至門
    諾醫院，先於當日下午二時二十一分許至門諾醫院宋品潔所
    住之一五０四號病房，詢問宋品潔如何處理上開車禍事宜；
    嗣因江豐佑不治死亡，江捷中尚未及處理江豐佑喪葬事宜，
    即於當日下午六時五十分許，再度至門諾醫院一五０四號病
    房，告知宋品潔關於江豐佑已死亡之消息，並徒手毆打宋品
    潔臉部數下，惟未成傷後即離開該處。嗣後江捷中、甲○○
    即命令不詳姓名之人留於一五０四號病房監視宋品潔，劉啟
    平（業經本院另案判決有期徒刑十三年六月，現正上訴中）
    則依江捷中、甲○○之命令於當日晚間八時許前往一五０四
    號病房與上開不詳姓名之人換班，陳明宗（業經本院另案判
    決有期徒刑十五年，現正上訴中）亦於當日晚間九時許進入
    上開病房，並於宋品潔之母親乙○○抵達病房後，在該病房
    內詢問宋品潔及乙○○如何處理車禍事宜，並於當日晚間十
    時三十分許，與施顯昭（檢察官另案偵辦中）一同駕車將乙
    ○○帶往花蓮縣花蓮市立殯儀館（以下簡稱殯儀館）祭拜江
    豐佑及談論車禍賠償事宜。惟江捷中與乙○○無法就上開車
    禍賠償事宜達成共識，江捷中雖預見宋品潔因車禍所受之傷
    勢若再加以毆打，可能會有死亡之結果，仍不違背其本意，
    基於殺人之不確定故意及妨害他人行動自由之故意，命令與
    之有妨害自由犯意聯絡之甲○○、陳明宗、陳光明、劉啟平
    等人將宋品潔自門諾醫院帶至殯儀館毆打。劉啟平遂於當日
    晚間十時五十分許，以抽煙、透氣為由欺騙門諾醫院警衛，
    強行將宋品潔由門諾醫院病房推至該院急診室外，並由甲○
    ○、陳明宗、陳光明共乘施素珍所有車牌號碼Ｕ九─二七八
    ０號休旅車至門諾醫院急診室外接應劉啟平，將宋品潔強押
    至殯儀館。俟宋品潔於當日晚間十一時許被強押至殯儀館後
    ，其因上開車禍受有左股骨骨折及左胸肋骨骨折等傷勢而無
    法行走，江捷中遂將宋品潔拉下車令其爬行祭拜江豐佑，並
    徒手毆打宋品潔背部一拳，甲○○、陳明宗、劉啟平、陳光
    明雖預見宋品潔因車禍所受之傷勢若再加以眾人圍毆，可能
    會產生死亡之結果，仍不違背其本意，竟與江捷中基於殺人
    之不確定故意之犯意聯絡，由甲○○以拳頭及腳毆打宋品潔
    之胸部、頭部；陳明宗則以腳踹宋品潔頭部、身體；陳光明
    則以腳踢宋品潔之頭部、臀部及左腿；劉啟平則以腳踢宋品
    潔之臉部、腰部、臀部；甲○○、陳光明復持不詳人所有之
    鋁棒一支毆打宋品潔腳部及身體，江捷中則站於一旁觀看，
    期間乙○○趴在宋品潔身上護衛時，江捷中並稱：「你的兒
    子是兒子，我的就不是？打！」，並待甲○○等人毆打宋品
    潔一段時間後方開口令甲○○等人住手，造成宋品潔因而受
    有右額瘀傷三公分乘二公分、左額及眼眶周邊瘀傷、右前臂
    背部瘀傷六公分乘三公分、左上臂表淺刮痕及硬膜下出血之
    傷害而當場陷入昏迷。江捷中復令甲○○、陳明宗、劉啟平
    等人將宋品潔載回門諾醫院，甲○○等人遂將宋品潔及乙○
    ○載至花蓮縣花蓮市○○路、民權八街路口門諾醫院恩慈樓
    水池前將宋品潔丟下車。宋品潔嗣經乙○○通知門諾醫院急
    診室急救後，延至九十四年二月十三日十二時四十分許仍因
    頭部外傷、硬膜下出血而不治死亡。
二、案經被害人宋品潔之母親乙○○告訴及花蓮縣警察局花蓮分
    局報告臺灣花蓮地方法院檢察署檢察官偵查起訴及移送併案
    審理。
    理  由
一、訊據被告甲○○固坦承於前揭時間、地點妨害被害人宋品潔
    行動自由及毆打被害人宋品潔之犯行，經核與證人即告訴人
    乙○○於警詢、偵查時及本院審理中及證人張峻城、林文華
    、施素珍、施顯昭、林兆恭於偵查中及本院審理時證述之被
    害人遭毆打之經過及共同被告江捷中、陳光明、陳明宗及劉
    啟平於偵查及本院審理中供述之妨害被害人自由及毆打被害
    人之過程均相符，並有慈濟醫院診斷證明書、玉里醫院診斷
    證明書、門諾醫院診斷證明書各一份、共同被告江捷中持有
    之0000000000號行動電話通訊監察譯文一份、車
    禍現場照片二十八幀及門諾醫院病房錄影帶翻拍照片十三幀
    在卷可佐，堪信其為真實。惟被告矢口否認有何殺人犯行，
    辯稱：伊係基於一時氣憤想教訓被害人才毆打他，並無殺害
    被害人之故意云云。然查：
（一）被害人經告訴人通知門諾醫院急診室急救後，延至九十四
      年二月十三日十二時四十分許，仍因頭部外傷、硬膜下出
      血而死亡之事實，業經臺灣花蓮地方法院檢察署檢察官督
      同檢驗員到場相驗屬實，並製有勘驗筆錄、驗斷書、相驗
      屍體證明書各一份、相驗暨解剖照片四十四幀等在卷足憑
      ，又被害人經法醫解剖鑑定後，認造成死者之死亡原因主
      要為頭部外傷，造成硬膜下出血死亡，傷害本身並無器械
      傷亦無頭骨骨折，應為力量較小之傷害，出血為單側，以
      拳打腳踢造成可能性最大，被害人胸部之傷害依位置分佈
      ，可能為車禍時方向盤撞擊所造成，右膝之擦傷亦為車禍
      所造成，但二者均非致命傷，有法務部法醫研究所九十四
      年四月十九日法理醫字第０九四０００一０九九號函暨（
      九十四）醫鑑字第０二四八號鑑定書一份在卷可佐。足認
      被告與共同被告江捷中等人共同毆打被害人與被害人死亡
      之結果有因果關係。
（二）按刑法上殺人罪與傷害人致死罪之區別，本視加害人有無
      殺意為斷，被害人所受之傷害程度，固不能據為認定有無
      殺意之唯一標準，但加害人下手之情形如何，於審究其犯
      意方面，仍不失為重要參考資料，又按意思之聯絡，並不
      限於事前有所謀議，即僅於行為當時有共同犯意之聯絡者
      ，亦屬之，且其表示之方法，亦不以明示通謀為必要，即
      相互間有默示之合致，亦無不可，最高法院二十年非字第
      一Ｏ四號、七十三年度台上字第二三六四號分別著有判例
      可資參照。又多數行為人共同傷害他人致死，此死亡結果
      之發生，自係參與行為人之合同行為所致，無論死於何人
      所加之傷，在共犯間均應負全部之責，無分別何部分之傷
      ，孰為下手之人之必要。最高法院八十六年度台上字第八
      七四號判決可供參照。被告與共同被告江捷中、陳明宗、
      劉啟平及陳光明等人雖未事先明示謀議殺害被害人，然查
      ，被告於本院審理中自承知悉被害人於案發前已因車禍受
      有左股骨骨折及左胸肋骨骨折等傷害，需坐輪椅，無法自
      行上下車輛等情，衡情，一般人受此傷害，若再遭受身體
      之毆打，極易造成生命身體之重大傷害或死亡之結果，又
      頭部為人體最脆弱之部分倘用力踢打之，應會造成死亡之
      結果，此為一般人所知悉，被告與共同被告江捷中等四人
      當無不知之理，然以被告身高一七三公分、體重一０六公
      斤、共同被告江捷中身高一六八公分、七十二公斤、共同
      被告陳明宗身高一七八公分、八十五公斤、共同被告劉啟
      平身高一九二公分、九十五公斤及共同被告陳光明身高一
      七五公分、七十四公斤之五人壯碩體型，圍毆已受傷之被
      害人，且被告及共同被告陳明宗、陳光明等人均以腳踢打
      被害人身體最脆弱之頭部，已足認被告對於被害人之死亡
      結果均有所預見，而仍不違背其本意毆打被害人。被告有
      殺人之犯意，堪予認定。至被告雖與共同被告陳明宗等人
      將被害人送回門諾醫院急診室外，然此或係因被害人係由
      共同被告劉啟平以欺騙門諾醫院警衛之方法將被害人帶出
      門諾醫院，為免渠等犯行遭人發現，當需將被害人帶回門
      諾醫院之故，否則其真若有救治被害人之意思，又豈會僅
      將被害人丟棄於門諾醫院外即離開之理？是尚不足據以為
      被告有利之認定，併此敘明。
（三）綜上，足認被告有殺害被害人之不確定故意，被告前開辯
      稱僅有傷害故意，並無殺人故意云云，並不可採。本案事
      證明確，被告犯行堪以認定，應予依法論科。
二、核被告甲○○所為，係犯刑法第二百七十一條第一項殺人罪
    、第三百零二條第一項妨害自由罪，被告與共同被告江捷中
    、陳光明、陳明宗及劉啟平間就前開二罪有犯意聯絡及行為
    分擔，均為共同正犯。被告所犯上開二罪間，有方法目的之
    牽連關係，為牽連犯，應從一重論以殺人罪。公訴人移送併
    辦部分，與本案已起訴部分為同一案件，本院自應併予審究
    ，附此敘明。爰審酌被告與同案被告江捷中等人於不知車禍
    雙方過失情形下，私自將被害人帶至殯儀館，並動用私刑，
    於被害人母親面前毆打被害人致死，其行為已嚴重危害社會
    秩序，實不可取，且其於九十二年間業因殺人未遂案件而經
    通緝，有台灣高等法院被告前案紀錄表乙份在卷可佐，竟復
    犯本件殺人案件，顯見對他人生命極度不尊重，及被告犯罪
    後坦承妨害自由及毆打被害人之部分犯行等一切情狀，認被
    告尚非十惡不赦之徒，尚無處以極刑以與社會永久隔離之必
    要，公訴人對被告求處死刑尚嫌過重，量處如主文所示之刑
    ，並依法褫奪公權終身。未扣案之鋁棒一支雖係供被告毆打
    被害人所用之工具，然為不詳之人所有，業據被告於本院審
    理中供述明確，且無證據證明尚未滅失，爰不予宣告沒收，
    併此敘明。
據上論斷，應依刑事訴訟法第二百九十九條第一項前段，刑法第
二十八條、第二百七十一條第一項、第三百零二條第一項、第五
十五條、第三十七條第一項，判決如主文。
本案經檢察官許景森到庭執行職務。
中  華  民  國  九十四    年      十    月      四    日
                  臺灣花蓮地方法院刑事第二庭
                      審判長法  官    李豫雙
                            法  官    李世華
                            法  官    俞秀美
上列正本證明與原本無異。
如對本判決不服，應於送達後10日內，向本院提出上訴狀（應抄
附繕本）告訴人或被害人如對於本判決不服者，應具備理由請求
檢察官上訴，其上訴期間之計算係以檢察官收受判決正本之日期
為準。
                            書記官
中  華  民  國  九十四    年      十    月      四    日
附錄本判決論罪之法律條文：
中華民國刑法第二百七十一條第一項：
殺人者，處死刑、無期徒刑或十年以上有期徒刑。
中華民國刑法第三百零二條第一項：
私行拘禁或以其他非法方法，剝奪人之行動自由者，處五年以下
有期徒刑、拘役或三百元以下罰金。
